【裁判字號】    92,交上易,376
【裁判日期】    921021
【裁判案由】    過失傷害
【裁判全文】
臺灣高等法院刑事判決                          九十二年度交上易字第三七六號
    上  訴  人  臺灣臺北地方法院檢察署檢察官
    被      告  丙○○
右上訴人因被告過失傷害案件，不服臺灣臺北地方法院九十一年度交易字第八五號，
中華民國九十二年七月九日第一審判決（起訴案號：臺灣臺北地方法院檢察署九十年
度調偵字第八三號），提起上訴，本院判決如左：
    主  文
原判決撤銷。
丙○○從事業務之人，因業務上之過失傷害人，處拘役參拾日，如易科罰金以佰元
折算壹日。
    事  實
一、丙○○係計程車司機，以駕駛計程車為業，為從事駕駛業務之人，於民國八十九
    年十一月十九日六時十分許，駕駛車牌號碼Ｅ八—四二五號（起訴書誤載為Ｅ八
    —九六八號）之營業用小客車，沿臺北市○○○路○段南向北方向劃分島外側車
    道行駛，應注意在設有快慢車道分隔線之慢車道上時速不得超過四○公里及應注
    意車前狀況，隨時採取必要之安全措施，而依當時晴天情形，又無不能注意之情
    事，於行經該路段與市○○道有行車管制號誌之交岔口處，竟疏未注意車前狀況
    並以超過時速四十公里之超速行駛，不慎撞及正沿同市市○○道由西向東方向行
    駛且疏未注意不得酒後駕車及違反紅燈燈光號誌管制之由甲○○所騎乘車牌號碼
    為ＦＺＱ─九六八號之重型機車，致甲○○受有蜘蛛腦膜下腔出血、左鎖骨骨折
    、右腿、右膝及背部擦傷、右小腿撕裂傷等傷害。丙○○在其上開犯行未為任何
    有偵查犯罪職權之公務員知悉發覺前，即主動向據報前來處理之警員自承為其駕
    車肇事而受裁判。
二、案經甲○○之法定代理人乙○○訴請台北市政府警察局大安分局報告台灣台北地
    方法院檢察署檢察官偵查起訴。
    理  由
一、訊據被告丙○○坦承為計程車司機，且於上揭時、地駕駛營業小客車與被害人甲
    ○○所騎乘之機車發生車禍致甲○○受傷之情不諱，惟否認有何過失犯行，辯稱
    我當時的速度也不快云云，然查前揭事實，業據被害人甲○○指訴明確，證人樊
    重焜、秦保民亦證明被告與被害人甲○○確有發生本件之車禍，復有診斷證明書
    現場蒐證照片五張、道路交通事故調查報告表、臺北市政府警察局大安第一分局
    交通分隊交通事故談話紀錄表四紙暨臺北市政府警察局大安第一分局交通分隊交
    通事故補充資料等影本在卷足憑，另按行車速度，依標誌或標線之規定，無標誌
    或標線者，在設有快慢車道分隔線之慢車道上，時速不得超過四○公里，及汽車
    行駛時，駕駛人應注意車前狀況及兩車併行之間隔，並隨時採取必要之安全措施
    ，道路交通安全規則第九十三條第一項第三款、第九十四條第三項定有明文，查
    卷附之道路交通事故調查報告表現場圖所載被告之車其左邊之煞車痕為十公尺、
    右邊之煞車痕為九．八公尺，依一般公路汽車煞車距離、行車速度對照表換算，
    被告之車速已超過時速四○公里之限制，已有超速之情形，被告於檢察官偵查時
    亦承認其有超速（見九十年度調偵字第八三號卷第十四頁背面），此亦有台北市
    車輛行車事故鑑定委員會九十一年六月十八日北鑑審字第九一三○一四四四○○
    號鑑定意見書、台北市交通局之台北市車輛行車事故鑑定案件覆議意見書附卷可
    稽，雖該二意見書認被告之超速與本案之肇因無關，惟被告既超速行駛已違反交
    通法令之規定，復疏未注意車前狀況，採取必要之安全措施，致與甲○○之車發
    生車禍，自有過失，且因被告之超速致無法閃避被害人甲○○之酒後駕車闖紅燈
    之行為，此由道路交通事故調查報告表現場圖所載及卷附之相片觀之，被告之車
    之車前頭凹損及向右閃避、煞車之情形，以及被害人甲○○之車前頭、右側車身
    之車損情形，足見其因超速致發現被害人甲○○之車時，已來不及閃避，致其左
    前車頭撞及被害人甲○○之車，被告自因負過失之責，雖被害人甲○○有酒後駕
    車，此亦經被害人自承有喝酒後駕車，告訴人乙○○於原審日亦陳明被害人甲○
    ○前一晚確實有喝酒，及證人樊重焜、秦保民證述被害人甲○○有闖紅燈之情形
    ，且此由道路交通事故調查報告表現場圖所載可知本件車禍係在被告行駛之慢車
    道發生，足見被害人甲○○當時有闖紅燈之行為，證人樊重焜、秦保民證述，尚
    屬可信，本件被害人甲○○就本件車禍之發生亦有過失，且為主要肇事因素，惟
    仍無礙於被告過失行為之認定，又被害人甲○○因本件車禍致受有前揭之傷勢，
    被告之過失與被害人甲○○所受之前揭之傷勢間具有相當因果關係，被告前揭之
    所辯，無非卸責之詞，不足採信，本件事證明確，被告之犯行堪以認定。
二、被告丙○○係計程車司機，以駕駛計程車為業，為從事駕駛業務之人，核其所為
    ，係犯刑法第二百八十四條第二項之業務過失傷害罪。被告於肇事後，於警員前
    往現場處理時，在其上開犯行未為任何有偵查犯罪職權之公務員已知悉前，不逃
    避接受裁判而當場向警員自首，承認其為肇事人，有警訊筆錄及大安分局之工作
    紀錄簿可稽，是被告既已向該管公務員申述犯罪事實，而不逃避接受裁判，已合
    於刑法第六十二條前段所定對於未發覺之犯罪自首而接受裁判之要件，應依該條
    規定減輕其刑，又被告行為後，刑法第四十一條之規定，業經於九十年一月四日
    修正，並經總統於九十年一月十日公布，依法於九十年一月十二日生效，而修正
    後之刑法第四十一條第一項之規定「犯最重本刑為五年以下有期徒刑以下之刑之
    罪，而受六個月以下有期徒刑之宣告，因身體、教育、職業、家庭之關係或其他
    正當事由，執行顯有困難者，得以一元以上三元（業據罰金罰鍰提高標準條例第
    二條前段規定，就其原定數額提高為一百倍折算一日）以下折算一日，易科罰金
    ，但確因不執行所宣告之刑，難收矯正之效，或難以維持法秩序者，不在此限」
    ，此項修正對於被告並無不利，依刑法第二條第一項前段之規定，適用裁判時之
    新法。
三、原審審理結果，遽認被告駕車行經該處縱有超速行駛之疏失，亦難認該疏失為車
    禍之肇因，則被告之行為與告訴人之傷害結果間，難據以認定其具有相當之因果
    關係等而為被告無罪之諭知，尚有未洽，公訴人就被告如何有過失之行為述明其
    理由提起上訴尚非無理由，應由本院將原判決撤銷改判，爰審酌被告前無犯罪紀
    錄、素行良好，犯罪所生之危害、過失程度、被害人之過失程度較重、尚未與被
    害人達成和解、犯罪後之態度等一切情狀，量處如主文所示之刑併諭知易科罰金
    之折算標準。
據上論斷，應依刑事訴訟法第三百六十九條第一項前段、第三百六十四條、第二百九
十九條第一項前段，刑法第二百八十四條第二項前段、第六十二條前段、第四十一條
第一項，罰金罰鍰提高標準條例第一條前段、第二條判決如主文。
本案經檢察官陳文禮到庭執行職務。
中    華    民    國    九十二    年    十      月       二十一     日
                          臺灣高等法院交通法庭
                              審判長法  官  陳  正  雄
                                    法  官  劉  壽  嵩
                                    法  官  許  宗  和
右正本證明與原本無異。
不得上訴。
                                    書記官  廖  艷  莉
中    華    民    國    九十二    年    十      月       二十七     日
附錄：本案論罪科刑法條全文
中華民國刑法第二百八十四條第二項前段
因過失傷害人者，處六月以下有期徒刑、拘役或五百元以下罰金，致重傷
者，處一年以下有期徒刑、拘役或五百元以下罰金。
從事業務之人，因業務上之過失傷害人者，處一年以下有期徒刑、拘役或
一千元以下罰金，致重傷者，處三年以下有期徒刑、拘役或二千元以下罰
金。


司法院資訊處製作；財團法人民間司法改革基金會備份。
